【裁判字號】    99,交聲,300
【裁判日期】    990630
【裁判案由】    聲明異議
【裁判全文】
臺灣嘉義地方法院交通事件裁定         99年度交聲字第300號
原處分機關  交通部公路總局嘉義區監理所
異  議  人
即受處分人  甲○○
上列異議人因違反道路交通管理處罰條例案件，對於交通部公路
總局嘉義區監理所中華民國99年6月3日所為之裁決處分（處分案
號：嘉監裁字第裁70-L00000000號）聲明異議，本院裁定如下：
    主  文
原處分撤銷。
甲○○不罰。
    理  由
一、原處分意旨略以：本件異議人即受處分人（下稱異議人）甲
    ○○於民國98年12月7日17時51分許，駕駛車號60-SW號自用
    一般半拖車行經嘉義縣太保市嘉159線北港路二段228號前，
    疏未注意車前狀況，不慎與被害人吳麗華所騎乘之機車發生
    碰撞，導致被害人受有傷害，異議人於肇事後，未下車察看
    ，逕自駕車離去現場，經警循線查獲，掣開罰單予以逕行舉
    發，並經原處分機關調查結果仍認異議人有上開違規行為，
    乃依道路交通管理處罰條例第62條第4項之規定，於99年6
    月3日以嘉監裁字第裁70-L00000000號裁決書，據以裁處異
    議人罰鍰新臺幣（下同）9,000元，吊銷駕駛執照，1年內不
    得考領駕駛執照之處分。
二、異議意旨略以：嘉監裁字第70-L00000000號裁決書裁處異議
    人吊銷駕駛執照乙案，因關本人全家生計，敬請貴所暫緩執
    行吊銷駕照，並請法院同意撤銷第L00000000號裁決書「肇
    事致人受傷逃逸（62-4）」，改裁「肇事致人受傷（61-3
    ）」記點3點。又本案已於民國99年4月28日於嘉義縣太保市
    調解委員會和解民事部分，附影本乙份，為此聲明異議，請
    求撤銷原處分等情。
三、異議人對其駕駛上開自用一般半拖車，有於上開時、地，與
    被害人吳麗華所騎乘之機車發生碰撞等情，固不爭執，惟辯
    稱：伊確實不知道與被害人擦撞，且伊在行駛當中引擎聲非
    常大聲，伊根本聽不到有撞擊聲，並且伊的車身較高，被害
    人所擦撞處是死角，加上夜色昏暗伊根本看不到有何異狀，
    係警方事後調查，始知伊所駕駛之6U-890號自用曳引車後掛
    60-SW號自用半拖車之右後方第4排外側輪胎輪框附近與被害
    人發生碰撞（見警卷第7頁）等語。經查：
（一）被害人雖於警詢時指訴稱：「他（指異議人）沒有下車查
      看，也沒有叫救護車把我送醫救護。他撞上後就駛離現場
      。」等語，然經檢察官訊問時被害人亦坦言：「伊被大卡
      車後面的尾端撞到，倒地伊就不醒人事了。」，並依伊感
      覺臆測「伊倒地時有「碰」一聲，伊覺得異議人應該聽得
      見，且車子撞到應該有感覺。」（見偵卷第5頁至第7頁）
      等語。且經檢察官傳喚證人曾詠傑到庭具結後證稱：「伊
      在車禍現場附近之輪胎店工作，本件剛好是在店門口外面
      生發的，......，就聽到碰撞的聲音，機車跌倒的聲音，
      伊往後看就看到機車騎士整個人摔倒，......，且伊出去
      看的時候有看到聯結車有踩剎車，可能是因為前面車速變
      慢，聯結車跟著放慢速度，但異議人沒有停在路旁。」等
      情形，且又證稱：「......，但從異議人離開現場的情形
      ，伊的研判是異議人應該不知道有撞到人，也可以說伊不
      覺得異議人離開現場時有不自然的駕駛行為或不必要的停
      頓。」（見調偵卷第10頁至第11頁）等語，是本件異議人
      所辯不知擦撞到被害人等語，並非無的，而除被害人之臆
      測外，並無其他積極證據可資證明異議人於擦撞之時確係
      知情，而任意逃逸，且本件交通事故，經警方移送嘉義地
      方法院檢察署檢察官續為偵查後，對於肇事逃逸部分亦同
      本院前述所為之認定，有該署檢察官98年度調偵字地第
      142號不起訴處分書（見聲明異議卷第9頁至第11頁）在卷
      可參，是異議人於擦撞之時，應不知情，而無肇事致人受
      傷逃逸等情，應可認定。
（二）復經檢察官將本件交通事故送臺灣省嘉雲區車輛行車事故
      鑑定委員會鑑定，於99年4月2日以嘉雲鑑990156字第
      0995801190號函覆稱：以二車相對位置分析狀況，若肇事
      前，被害人在異議人曳引車之右側，則異議人駕駛自用曳
      引車，無肇事因素；若肇事前，被害人在異議人曳引車之
      右前方，則異議人駕駛自用曳引車，未充分注意車前狀況
      ，擦撞已變換至外側車道直行之被害人，同為肇事次因（
      見偵卷第1頁至第2頁）。復參酌被害人於檢察官訊問：「
      你與大卡車發生碰撞時你所在位置？」時，證稱：「大卡
      車是在伊的左邊（見偵卷第5頁）。」，是依照上述分析
      ，本件異議人並無因違反道路交通安全規則因而肇事致被
      害人受傷之違規行為。再者，異議人於到案後，坦承案發
      時地駕車經過，以積極態度處理與被害人賠償事宜，並已
      與被害人達成調解，賠償其所受損害，被害人並撤回對異
      議人之告訴，經檢察官以99年度調偵字第142號為不起訴
      處分（見調偵卷第4頁至第5頁、聲明異議卷第9頁至第12
      頁）等等以觀，異議人已對被害人負起應有之道義責任。
（三）綜上，異議人於本件交通事故發生之時，雖仍駕車駛離現
      場，惟既未察覺，即無肇事逃逸之故意，復無道路交通管
      理處罰條例第61條第3項違反道路交通安全規則而肇事致
      人受傷之違規行為，是原處分機關以異議人有「汽車駕駛
      人駕駛汽車肇事致人受傷而逃逸」之違規行為，而依道路
      交通管理處罰條例第62條第4項規定裁處異議人罰鍰9,000
      元，吊銷駕駛執照，1年內不得考領駕駛執照之處分，即
      非允洽，自應由本院裁定將原處分撤銷，另為異議人不罰
      之諭知。
四、據上論斷，應依道路交通管理處罰條例第87條第2項、道路
    交通案件處理辦法第20條前段，裁定如主文。
中    華    民    國    99    年     6    月    30    日
                  交通法庭法  官  劉瓊雯
上列正本證明與原本無異。
如不服本裁定，應於裁定送達後5日內向本院提出抗告狀（應附
繕本）。
中    華    民    國    99    年     6    月    30    日
                          書記官  劉美娟

司法院資訊處製作；財團法人民間司法改革基金會備份。
